【裁判字號】    99,重訴,5
【裁判日期】    990831
【裁判案由】    殺人
【裁判全文】
臺灣屏東地方法院刑事判決               99年度重訴字第5號
公  訴  人  臺灣屏東地方法院檢察署檢察官
被      告  甲○○
指定辯護人  本院公設辯護人  乙○○
上列被告因殺人案件，經檢察官提起公訴（98年度偵字第8020號
），本院判決如下：
    主  文
甲○○殺人，累犯，處有期徒刑拾柒年。
    事  實
一、甲○○前有竊盜、殺人未遂及槍砲等前科，最近一次因竊盜
    案，經法院判處有期徒刑7 月、1 年確定，嗣經減刑及合併
    定應執行刑為9 月後，於民國97年8 月31日縮短刑期執行完
    畢。竟仍不知悔改，於民國98年10月31日22時許，與嚴振發
    在恆春鎮○○路3 號楊美枝所開設之小吃部內，因酒後發生
    口角，遂邀嚴振發至小吃部對面空地（恆春鎮○○路5 號前
    之恆春商展場內）單挑，甲○○竟基於殺人之犯意，撿拾地
    上之樹枝、木棒及水泥塊等物朝嚴振發之頭部、左手掌等處
    重擊，甲○○並於嚴振發尚未死亡前即將之踹入現場之大型
    垃圾桶內，嗣嚴振發即因顱腦損傷、大量出血、神經性及低
    血容性休克而當場死亡。甲○○則於返回上述小吃部後告訴
    友人丙○○剛剛殺人之經過，並於上開犯罪未為有偵查權之
    人發覺前，委請丙○○開車陪同至恆春分局自首，而甲○○
    雖曾於警局外等候之際，離開現場，但並無逃避裁判之意，
    嗣經警於分局附近四、五百公尺處查獲因酒醉倒於路旁之甲○○。
二、案經屏東縣政府警察局恆春分局報告臺灣屏東地方法院檢察
    署檢察官偵查起訴。
    理  由
壹、證據能力部分
一、本案（警卷）現場照片、屏東縣警察局恆春分局警員林金龍
    於98年11月2 日所作職務報告所附錄影帶翻拍照片、刑案現
    場勘察報告所附刑案現場及解剖照片、（相驗卷）相驗照片
    等，乃以科學、機械之方式，對於當時狀況所為忠實且正確
    之記錄，性質上並非供述證據，應無刑事訴訟法第159 條第
    1 項規定之適用。
二、按「法院或檢察官得囑託醫院、學校或其他相當之機關、團
    體為鑑定，或審查他人之鑑定」、「鑑定之經過及其結果，
    應命鑑定人以言詞或書面報告。」，刑事訴訟法第206 條第
    1 項、208 條第1 項前段定有明文。卷附法醫研究所（98）
    醫鑑字第0981103657號鑑定報告書1 份，係臺灣屏東地方法
    院檢察署檢察官就本案依上揭刑事訴訟法第208 條之規定囑
    託法務部法醫研究所所為之鑑定，而上開鑑定報告，即屬依
    刑事訴訟法第206 條第1 項之規定所出具之書面鑑定報告，
    該鑑定報告書雖係被告以外之人於審判外之陳述，然既屬依
    上揭刑事訴訟法之規定所提出之書面鑑定報告，即合於同法
    第159 條第1 項規定所稱「法律有規定者」有證據能力之情
    形，故本院自得採為審酌之證據。
三、按如上所述法院或檢察官對於審判或偵查中之案件，認須實
    施鑑定而選任鑑定人或囑託鑑定機關（團體）為之者，該等
    鑑定報告自具有證據能力。又對於司法警察機關調查中之案
    件，或有量大或急迫之情形，為因應實務之現實需求，如檢
    察官針對該類案件之性質（例如：查扣之毒品必須檢驗其成
    份、對施用毒品之犯罪嫌疑人必須檢驗其體內有無毒品代謝
    反應、對於查扣之槍砲彈藥必須檢驗有無殺傷力等），認為
    當然有鑑定之必要者，經參考法務部92年5 月20日法檢字第
    092080203 號函送之法務部「因應刑事訴訟法修正工作小組
    」研討之刑事訴訟法修正相關議題第21則之共識結論，以及
    臺灣高等法院於92年8 月1 日舉行之刑事訴訟法新製法律問
    題研討會第三則法律問題研討結果之多數說（載於司法院92
    年8 月印行「刑事訴訟法新製法律問題彙編」第15頁至第18
    頁），基於檢察一體原則，得由該管檢察長對於轄區內之案
    件，以事前概括選任鑑定人或囑託鑑定機關（團體）之方式
    ，俾便轄區內之司法警察官、司法警察對於調查中之此類案
    件，得即時送請事前已選任之鑑定人或囑託之鑑定機關（團
    體）實施鑑定，該鑑定人或鑑定機關（團體）亦應視同受承
    辦檢察官所選任或囑託而執行鑑定業務，其等出具之書面鑑
    定報告應屬刑事訴訟法第206 條所定之傳聞例外，當具有證
    據能力（法務部92年9 月1 日法檢字第0920035083號函可供
    參照）。卷附內政部警政署刑事警察局98年12月29日刑醫字
    第0980159840號鑑驗書，委驗單位雖係屏東縣政府警察局，
    但係檢察長基於檢察一體，事前概括選任鑑定人或囑託鑑定
    機關而為之鑑定報告，該鑑驗書自屬刑事訴訟法第159 條第
    1 項所指例外情形，應具有證據能力。
四、又按被告以外之人於審判外之陳述，雖不符刑事訴訟法第
    159 條之1 至第159 條之4 等4 條之規定，然若當事人於審
    判程序中同意作為證據，法院審酌該言詞陳述或書面陳述作
    成時之情況，認為適當者，亦得為證據；又當事人、代理人
    或辯護人於法院調查證據時，知有刑事訴訟法第159 條第1
    項不得為證據之情形，而未於言詞辯論終結前聲明異議者，
    視為有前項之同意，同法第159 條之5 定有明文。此立法意
    旨在於傳聞證據未經當事人之反對詰問予以核實，原則上先
    予排除。惟若當事人已放棄反對詰問權，於審判程序中表明
    同意該等傳聞證據可作為證據；或於言詞辯論終結前未聲明
    異議，基於尊重當事人對傳聞證據之處分權，及證據資料愈
    豐富，愈有助於真實發見之理念，且強化言詞辯論主義，使
    訴訟程序得以順暢進行，上開傳聞證據亦均具有證據能力。
    本案除上述（警卷）現場照片、屏東縣警察局恆春分局警員
    林金龍於98年11月2 日所作職務報告所附錄影帶翻拍照片、
    刑案現場勘察報告所附刑案現場及解剖照片、（相驗卷）相
    驗照片、法醫研究所（98）醫鑑字第0981103657號鑑定報告
    書、內政部警政署刑事警察局98年12月29日刑醫字第
    0980159840號鑑驗書等外，公訴人、辯護人及被告對於本院
    以下引用之其他證據資料，其中屬於傳聞證據部分均未爭執
    其證據能力，本院審酌該等證據作成時之情況，認為並無不
    適當者，依上開說明，均認應有證據能力。
貳、實體部分
一、訊據被告否認有殺人之犯意，辯稱：伊那天喝很醉，無法控
    制自己，人是伊打死的伊承認，但伊不是基於殺人犯意打他
    的云云。經查：
（一）就被告於98年10月31日晚上有與被害人嚴振發在恆春鎮○○路3 號楊美枝所開設之小吃部內，因酒後細故發生口角
      ，遂與嚴振發一同離開小吃部，二人至小吃部對面空地（
      恆春鎮○○路5 號前之恆春商展場內）後，被告有撿拾地
      上之樹枝、木棒及水泥塊等物朝嚴振發之頭部、左手掌等
      處重擊，致嚴振發大量出血，被告並將嚴振發棄置於現場
      之大型垃圾桶內，並告訴友人丙○○相關經過，嚴振發並
      因遭被告毆打致死等情，除被告業已承認外，並有證人丙○○於本院之證述、證人楊美枝於偵查之證述、衛生署恆
      春旅遊醫院診斷證明書、搜索扣押筆錄、扣押物品清單、
      扣押物品目錄表、嚴振發及被告酒測紀錄表、嫌犯涉嫌殺
      害嚴振發位置圖、（警卷）現場照片、屏東縣警察局恆春
      分局警員林金龍於98年11月2 日所作職務報告所附錄影帶
      翻拍照片、刑案現場勘察報告及其所附刑案現場及解剖照
      片、刑案事件證物採驗紀錄表（屏警鑑字第0980000266號
      ）、內政部警政署刑事警察局98年12月29日刑醫字第
      0980159840號鑑驗書、屏東地檢署檢驗報告書、（相驗卷
      ）相驗照片、相驗筆錄、屏東地檢署相驗屍體證明書、法
      醫研究所（98）醫剖字第0981103490號解剖報告書、同所
      （98）醫鑑字第0981103657號鑑定報告書等在卷可稽，自
      足信為真實。
（二）次查被害人屍體經屏東地方法院檢察署送請法務部法醫研
      究所鑑定死因後，該所業以（98）醫剖字第0981103490號
      解剖報告書、（98）醫鑑字第0981103657號鑑定報告書函
      覆該所解剖及鑑定結果，上述解剖報告「三、解剖研判經
      過（二）外傷證據」中表示：「（死者即被害人）1 、頭
      部右眉外側、左顳部、左耳及左後枕部有多處（至少13
      處）撕裂傷與擦挫傷，除不規則形傷痕外，右眼眶外側、
      左顳部、左臉頰有多處直角形擦挫傷或撕裂傷，最大者約
      7 乘3.2 公分，併頭皮大量出血。2 、左顳骨自顳部至顱
      底粉碎性骨折。3 、左頂骨後側近枕骨處有一處返乎圓形
      凹陷性骨折，1.9 公分直徑。4 、腦髓內有多處小點狀出
      血。5 、鼻骨骨折。6 、下齒列第#31 號牙齒斷裂。7 、
      左邊第九肋骨後外側骨折。8 、左胸壁側面、右上背、右
      下背多處條狀棍棒傷，棍棒傷蒼白區域約1 公分寬。9 、
      左右肩有不規則形瘀傷，最大者6 乘5 公分。10、上腹部
      左側有四處集中，呈絛狀之瘀傷上有成對印痕，條狀瘀傷
      最大者9 乘1.5 公分。11、右手前臂及右手掌有多處成對
      瘀傷，最大者4 乘4 公分。12、左手第三、四、五指末端
      撕裂傷及指甲斷裂。13、左右大腿及足踝有多處不規則形
      瘀傷，最大者6 乘6公 分。」等語；而「四、解剖結果」
      則表示：「（死者即被害人）1 、全身多處鈍挫傷，併顱
      骨粉碎性與凹陷性骨折、鼻骨及肋骨骨折、腦髓內多處點
      狀出血、頭皮大量出血。2 、形態傷（Pattern lnjuries
      ），包括有直角形擦挫傷或撕裂傷、絛狀棍棒傷、圓形凹
      陷性骨折（1.9 公分直徑）、成對瘀傷。3 、多處不規則
      形傷。」等語。而上述鑑定報告書「七、死亡經過研判（
      二）」更表示：「根據解剖結果及卷宗資料，1 、研判死
      者因遭毆打，全身多處鈍挫傷，併顱腦損傷及大量出血，
      終因神經性及低血容性休克死亡。2 、死者全身多處鈍挫
      傷包括形態傷(Pattem Injuries) 及不規則形傷。其中形
      態傷包括直角形擦挫傷或撕裂傷、條狀棍棒傷、圓形凹陷
      性骨折（1.9 公分直徑）、成對瘀傷。據此研判，應有多
      種不同兇器（較可能），或一種兇器有不同之外觀形態。
      」；「七、死亡經過研判（四）死因研判」則表示為「甲
      、神經性及低血容性休克。乙、顱腦損傷、大量出血。丙
      、遭毆打全身多處鈍挫傷。」等語。又證人丙○○於警詢
      及偵查中具結後均證稱被告與被害人嚴振發案發時剛進上
      開小吃部時，2 人身體均無外傷，此並可由屏東縣警察局
      恆春分局警員林金龍於98年11月2 日所作職務報告所附錄
      影帶翻拍照片顯示，被告與嚴振發2 人於當日晚間7 時56
      分許經過恆春鎮○○路口時，2 人即便互相勾肩搭背，但
      仍可自己行走，2 人外觀、穿著亦均正常足為佐證（偵卷
      第36頁下方照片最清晰），故被害人嚴振發於進入上述小
      吃部前，其身體應無任何外傷。而嚴振發於小吃部中與被
      告發生口角後，被告隨即帶同被害人一起至小吃部對面空
      地（恆春鎮○○路5 號前之恆春商展場內），被告並即於
      當地毆打被害人，由此可知上開解剖報告及鑑定報告書所
      述被害人遭毆打之外傷傷勢，顯均為被告於案發當時持撿
      拾地上之樹枝、木棒及水泥塊等物毆打被害人所致。
（三）再由上開解剖報告及鑑定報告書所述被害人之外傷傷勢可
      知，被害人頭部即受有至少13處撕裂傷及擦挫傷，除不規
      則形傷痕外，右眼眶外側、左顳部、左臉頰有多處直角形
      擦挫傷或撕裂傷，最大者約7 乘3.2 公分，併頭皮大量出
      血，並因此造成其左顳骨及左頂骨均有骨折、腦髓內有多
      處小點出血、鼻骨骨折等傷勢，其次才是被害人另受有肋
      骨、胸壁、背部、肩部、手部、大腿及足踝等多處傷勢，
      由被害人所受傷勢可知，被告案發時以樹枝、木棒及水泥
      塊等物毆打被害人之部位，顯然有集中在被害人之頭部之
      情形。而按殺人與傷害之區別，應以行為時有無殺人之故
      意為斷，被害人所受傷勢為何、是否為致命部位等，雖不
      能為認定行為人有無殺意之絕對標準，但加害人之下手情
      形如何，於審究犯意方面，仍不失為重要參考資料。另法
      院就行為人有無殺人之故意，應就案內一切證據，詳查審
      認，視其犯罪之動機、所使用之兇器、下手情形、殺傷之
      次數、所殺傷部位、傷勢程度、犯後態度等綜合判斷，俾
      為認定（最高法院94年度臺上字第412 號判決、85年度臺
      上字第5611號判決參照）。查本案被告手持質地堅硬之樹
      枝、木棒及水泥塊等（參警卷第59、60、61、66頁照片）
      ，朝人體非常重要且相當脆弱之頭部攻擊，致被害人頭部
      因此上述至少13處撕裂傷及擦挫傷並因此造成被害人頭部
      骨折及腦髓內有多處小點出血等傷勢，而頭部為人體之重
      要部位，內有大腦、小腦等重要器官，職司掌管人體認知
      、思考、記憶、控制呼吸等功能，如頭部遭重力攻擊，將
      有可能造成頭骨破裂、休克、顱內出血壓迫腦部器官等，
      最後並可能死亡等，顯為具有一般智識者即可知曉之事，
      被告教育程度固僅有國中肄業，但行為時已39歲，顯已足
      夠知曉上開事實，卻仍持堅硬之樹枝、木棒及水泥塊等，
      利用其年紀比被害人輕及被害人亦有喝酒之際，蓄意集中
      朝其頭部攻擊，被告必可預見因其攻擊被害人頭部之行為
      ，可能會造成被害人死亡之結果，卻在與被害人僅細故發
      生口角後，仍蓄意攻擊被害人頭部，兼以其於毆打被害人
      後，更刻意將被害人屍體踹入現場之大型垃圾桶內，被告
      於警詢時並表示在其將被害人踢到垃圾筒時，被害人尚未
      死亡，及在偵查中表示其把被害人踢到垃圾筒裡面後，有
      再把拉圾筒立起來，且證人林財名偵查中亦證述在其經過
      該處（證人表示不知被告當時實際上在毆打被害人）時，
      垃圾筒本來是倒放的，但在證人當日22時20分許再經過該
      地時，垃圾筒卻已被立起來，與被告所述相符，而被告該
      等行為顯是在使人無法輕易發覺被害人，則即便被害人於
      被丟入垃圾筒前尚有最後一絲遭人即時發現獲得救治之機
      會亦遭斷絕，並果然因此造成被害人之死亡，從而，被告
      顯係基殺人之不確定故意而為攻擊被害人，應甚明確。此
      外，復有前揭樹枝、木棒及水泥塊等扣案及衛生署恆春旅
      遊醫院診斷證明書、相驗照片、相驗筆錄、屏東地檢署相
      驗屍體證明書在卷可稽，足認被害人之死亡與被告殺人行
      為間確有相當因果關係存在，被告犯殺人罪之事實業已明
      確，應堪認定。
（四）被告雖辯稱其撿拾地上之樹枝、木棒及水泥塊等物朝嚴振
      發之頭部、左手掌等處重擊時，並非基於殺人犯意云云。
      辯護人亦稱被告與死者案發前並無仇怨，且被告係就地取
      材作為行凶工具，足認係臨時起意，雖死者頭部有重傷，
      但尚有其他傷處，被告應係和死者互毆之際錯手殺死對方
      ，故應只有傷害犯意云云。惟查案發前雖無仇怨，但因一
      時氣憤仍基於殺人犯意殺人等衝動型犯罪，在殺人案件中
      並非少見，而被告所持行兇工具雖係於現場就地取材者，
      及死者除頭部外雖尚受有其他傷勢，但被告用以行兇之工
      具質地均相當堅硬，及被告有集中朝被害人頭部毆打之行
      為等，故被告係基於殺人之不確定故意而為殺人犯行應甚
      明顯業如上述，故被告及辯護人上開所辯均不可採。
（五）另查依證人廖文平、丙○○、林金龍於本院99年4 月14日
      、99年5 月11日之證述（此3 人與被告並無任何利害關係
      ，其等具結後之證述大致相符，應可採信）綜合研判可知
      ，被告於案發後，確曾向證人丙○○表示其打死人拜託丙○○帶其去自首，丙○○並確曾載其至恆春分局，但丙○○與被告一同至恆春分局，丙○○按喇叭林金龍出來看時
      ，僅丙○○與林金龍一同進入警局，被告最初係留於車上
      ，而經丙○○向林金龍表示有人被打到遭丟棄在垃圾筒內
      後，林金龍請派出所找人去看，派出所後來回報垃圾筒內
      真的有人，林金龍出來時被告已不在車上，在此段期間廖
      文平曾在分局外中庭看到被告，被告當時在車外，看來很
      醉，手上有拿酒瓶，只用原住民語向廖文平說他做錯了，
      他有罪等，林金龍一出來看到被告已不在車上，即通報勤
      務中心叫建民派出所的人出去找，當時偵查隊隊長謝豐全
      在附近有看到被告經過，被告還跟他要煙抽，隊長要林金
      龍快點出去找，後來在短時間內謝豐全與林金龍即找尋到
      被告，找到地點離局裡四、五百公尺，被告當時酒醉了躺
      在人行道上，找時沒有反抗等，在丙○○向林金龍表示有
      人被打到遭丟棄在垃圾筒內時，警方尚不知有命案發生，
      丙○○沒有提供被告資料給警方，只說是同村的，抓到前
      還不知道被告身分，只知道被告與丙○○同村，找到時才
      確定被告的身分等情。按刑法第62條前段之自首，以「對
      於未發覺之犯罪自首而受裁判者」為其要件，本案被告於
      案發後警方尚未發覺犯罪前，即委託丙○○載其警方陳明
      犯罪，縱丙○○未表示係代被告向警方自首及說明全部，
      但自首本不以言明「自首」及說明全部犯罪情節為必要，
      及警方於被告委託之丙○○告知前尚不知悉此一犯罪，故
      被告係對於未發覺之犯罪委請他人向警方提出自首應無疑
      義。惟被告委請丙○○向警方說明後，卻未留於現場，係
      警方嗣後在外面找尋才尋得被告，則被告是否符合刑法第
      62條前段「受裁判」之要件尚有疑義。然本院審酌被告既
      已委請丙○○載其至警局自首，最初亦留於車上，被告當
      時應有「接受裁判」之意，嗣被告下車仍手拿酒瓶而被廖
      文平看到，其後即離開現場，中間尚有向偵查隊謝豐全隊
      長要煙抽，且係倒在離分局四、五百公尺不遠處被警方查
      獲，查獲時亦未為任何抵抗，則被告於偵查中稱其在丙○○到分局後離開車子是因還有酒想把酒喝才進去應可採信
      ，及被告於喝酒後離開現場，若被告真有不願接受裁判及
      逃亡之意，衡情應不至於在路旁仍向謝豐全要煙抽，被警
      方查獲時亦全未反抗，故本院認被告最初既已有受裁判之
      意，雖曾離去現場，但應係其酒意發作，應無另起逃亡而
      不受裁判之意，此部分應作有利被告之認定，故被告委請
      丙○○向警方陳明本案犯罪等，應仍符合自首之規定。
（六）被告雖另曾辯稱其因喝酒不清楚持木棒、樹枝及水泥塊往
      被害人頭部、身體等處敲打會因而致被害人死亡，及稱毆
      打被害人後也不知道為何要將被害人放在（踹到）垃圾筒
      內云云，似係作當時精神意識不清之答辯。惟查以被告尚
      知將被害人踹到垃圾筒後再將垃圾筒立起來，並即知道返
      回小吃部向丙○○表示其打死人（被告警詢雖表示其將被
      害人踹進入大型垃圾筒內，看見被害人在垃圾筒內掙扎，
      其就離開進入小吃部內繼續喝酒，約喝十幾分鐘，其看見
      被害人沒有來，又回頭去看他還倒那邊，其才進去小吃部
      跟丙○○說那個人被其打死垃圾筒那邊云云，但丙○○從
      未述及被告前後數次進出小吃部此一部分，被告此部分說
      明應無從採信），並帶同丙○○到現場，及拜託丙○○帶
      其至警局自首，故當時被告意識狀態顯然相當清楚，並無
      任何意識不清情況，被告上開辯解顯無可採。被告另辯稱
      ：當天在小吃部喝酒前，伊即曾與被害人在恆春菜市場那
      邊喝酒，當時有一位不認識男子說伊偷香煙，接著他們聯
      手打伊，嚴振發追出去攔下伊，說要帶伊再去喝酒，伊和
      被害人才再至上開小吃部續攤，進入該小吃部後，伊問被
      害人為何叫朋友打伊，二人一言不合又起爭執，伊就隨手
      打了被害人一巴掌，丙○○才將伊等二人趕出去云云，似
      指其係先前遭被害人和他人毆打，是事出有因才毆打被害
      人云云。查證人丙○○警詢筆錄雖曾記載：「甲○○與嚴
      振發二人就坐後，甲○○質問嚴振發稱你為何叫人打我，
      隨二人就發生口角，我便將陳、嚴二人趕出小吃部」等，
      但本院以此詢問證人丙○○，其表示從未如此說過，僅稱
      被告是與被害人不知道之原因（即細故）爭吵後，其才趕
      被告及被害人出去，而丙○○警詢筆錄警方最初並未附卷
      ，且已刪除檔案等，有本院公務電話紀錄可稽，是丙○○
      上開警詢筆錄之記載並無任何根據亦無從採信。本院並曾
      應被告要求，依被告所述地點請警員查訪，查訪得證人丁○○，及丁○○最初於警員詢問時表示認識被害人，但經
      本院傳喚後，丁○○稱不認識被害人及被告，即便認定丁○○認識被害人上開說詞有些保留，但其既稱不認識被告
      ，亦不可能為被告所述其在案發前有先遭被害人與其他人
      毆打之事作證，是此一事實是否曾經存在，已屬無從調查
      。兼以屏東縣警察局恆春分局警員林金龍於98年11月2 日
      所作職務報告所附錄影帶翻拍照片顯示，被告與嚴振發2
      人於當日晚間7 時56分許經過恆春鎮○○路口時，2 人尚
      且還互相勾肩搭背，及被告於本院移審訊問時亦承認被害
      人當時只打其巴掌，在小吃部其有打還他，可知在此之前
      所發生衝突早已化解；且縱認被告上開所述屬實及依證人
      丙○○所述，被告仍係與被害人細故發生爭吵後毆打被害
      人致死，而以本案被告犯罪情節之重大，亦無從認定被害
      人於死亡前之行為有足以影響被告刑責之處，故上開事實
      存在與否並不影響被告罪責之認定，本院認已無再予調查
      之必要，並予述明。
二、核被告所為，係犯刑法第271 條第1 項之殺人罪。被告有事
    實欄所列前揭犯罪前科紀錄，有臺灣高等法院被告前案紀錄
    表可稽，被告受有期徒刑之執行完畢，五年以內故意再犯本
    件有期徒刑以上之罪，構成累犯，應依刑法第47條第1 項規
    定加重其刑。另被告既已於犯罪後犯罪尚未為有偵查權之人
    發覺前自首，本院經審酌本案具體情節後，認被告應可依刑
    法第62條前段規定，減輕其刑。被告犯行同時有加重及減輕
    事由，依刑法第71條第1 項規定，應先加後減，且針對被告
    犯刑法第271 條第1 項殺人罪法定刑為死刑及無期徒刑部分
    ，依刑法第64條第1 項、第65條第1 項規定，均不得加重，
    而法定刑死刑及無期徒刑部分減輕後，則分別減為無期徒刑
    及20年以下15年以上有期徒刑。爰審酌被告自承與被害人為
    初識，僅因細故發生爭執，被告竟因此心生不滿而帶同被害
    人至空地後，隨即基於殺人犯意，手持地上之樹枝、木棒及
    水泥塊等物毆打被害人，造成被害人頭部即受有至少13處撕
    裂傷及擦挫傷，除不規則形傷痕外，右眼眶外側、左顳部、
    左臉頰有多處直角形擦挫傷或撕裂傷，最大者約7 乘3.2 公
    分，併頭皮大量出血，並因此造成其左顳骨及左頂骨均有骨
    折、腦髓內有多處小點出血、鼻骨骨折等傷勢，其次才是被
    害人另受有肋骨、胸壁、背部、肩部、手部、大腿及足踝等
    多處傷勢，被告案發時以樹枝、木棒及水泥塊等物毆打被害
    人之部位，顯然有集中在被害人之頭部之情形，及其於毆打
    被害人後，更刻意將被害人踹入現場之大型垃圾桶內，並果
    然因此造成被害人之死亡，被告手段甚為兇殘，並造成被害
    人家屬無法彌補之傷痛，被告所犯嚴重損害他人生命法益並
    危害社會治安，情節重大，及被告於本院審理時僅願坦承輕
    罪，且未與被害人家屬達成和解，並考量被告之經濟狀況、
    智識程度等一切情狀，與其行為構成累犯應為加重及自首予
    以減輕等，量處如主文所示之刑，以資儆懲。至於起訴書雖
    具體求處無期徒刑，及被害人家屬具體請求本院判處被告死
    刑等，惟查被告所犯情節雖屬重大，但除被告自首部分減輕
    後本院已無從判處被告死刑外，綜合被告當時確有喝酒、行
    為符合自首等全部犯罪情節，本院認尚無將被告永遠與社會
    隔離之必要，故亦不科處被告無期徒刑之刑度，並予述明。
    扣案之木棒、樹枝及水泥塊雖係被告持以攻擊被害人之兇器
    ，但既係被告隨手由地上拾得之物，並非被告所有，又非違
    禁物，本院自無從宣告沒收。而被告當日所著衣物及鞋子，
    與本案犯罪無何關聯性，自亦無從宣告宣告沒收。
據上論斷，應依刑事訴訟法第299 條第1 項前段、刑法第271 條
第1 項、第47條第1項、第62條前段，判決如主文。
本案經檢察官劉昀到庭執行職務。
中    華    民    國    99    年    8     月    31    日
                  刑事第一庭  審判長法  官  潘正屏
                                    法  官  涂裕洪
                                    法  官  黃紀錄
以上正本證明與原本無異。
如不服本判決應於收受判決後10日內向本院提出上訴書狀，並
應敘述具體理由；其未敘述上訴理由者，應於上訴期間屆滿後
20日內向本院補提理由書（均須按他造當事人之人數附繕本）
「切勿逕送上級法院」。
中    華    民    國    99    年    8     月    31    日
                                    書記官  戴仲敏

司法院資訊處製作；財團法人民間司法改革基金會備份。
